【裁判字號】    99,財管,48
【裁判日期】    990630
【裁判案由】    指定遺產管理人
【裁判全文】
臺灣板橋地方法院民事裁定              99年度財管字第48號
聲  請  人  華南商業銀行股份有限公司
法定代理人  甲○○
代  理  人  乙○○
上列聲請人聲請對被繼承人劉哲瑋選任遺產管理人事件，本院裁
定如下：
    主      文
聲請駁回。
聲請程序費用由聲請人負擔。
    理      由
一、按繼承開始時，繼承人之有無不明，而無親屬會議或親屬會
    議未於1 個月內選定遺產管理人者，利害關係人或檢察官固
    得聲請法院選任遺產管理人，並由法院依公示催告程序，定
    6 個月以上之期限，公告繼承人，命其於期限內承認繼承；
    ，又先順序繼承人均拋棄其繼承權時，由次順序之繼承人繼
    承，其次順序繼承人有無不明或第四順序之繼承人均拋棄其
    繼承權者，準用關於無人承認繼承之規定；民法第1177條、
    第1178條、第1176條第6 項分別定有明文。而所謂繼承人之
    有無不明，係指被繼承人之直系血親卑親屬、配偶、父母、
    兄弟姊妹及祖父母無一人出現，究竟有無繼承人尚在不明狀
    態之情形而言。
二、本件聲請意旨略以：緣相對人劉哲瑋（原名劉寬義）於民國
    93年6 月15日與聲請人簽立小額循環信用貸款契約書，約定
    以聲請人所發之現金卡為工具且開設相對帳戶循環使用，詎
    相對人自94年4 月25日起未依約還款，尚積欠聲請人新臺幣
    90,686元，及其中89,325元自94年4 月26日起至清償日止，
    按年利率百分之20計算利息。惟相對人於98年6 月9 日死亡
    ，且其繼承人拋棄繼承在案，致聲請人無法提出求償以實現
    債權，為確保聲請人之權利，爰聲請鈞院指定相對人之遺產
    管理人等語。
三、經查：聲請人前開主張，固據其提出小額循環信用貸款契約
    書、本院98年11月18日板院輔家科春怡字第078665號函影本
    、被繼承人劉哲瑋之父母、兄弟姊妹、內外祖父母之戶籍謄
    本等件為證。惟依聲請人所提上開資料以觀，被繼承人劉哲
    瑋之配偶陳麗宇及子女雖均拋棄繼承權，其父母亦均已死亡
    ，惟其第三順序法定繼承人即其兄弟姊妹劉寬三、劉寬助等
    二人，除其中劉寬助已於64年9 月10日死亡（有其戶籍謄本
    記事欄可考）外，尚有劉寬三一人現仍生存，且亦查無事證
    足認上開法定繼承人有拋棄或喪失繼承權之情事，是以被繼
    承人劉哲瑋並非繼承人有無不明，亦非繼承人均拋棄繼承權
    或已死亡之情況，聲請人遽為聲請選任被繼承人劉哲瑋之遺
    產管理人，與首揭法規定自有未合，應予駁回。
四、依非訟事件法第21條第1 項裁定如主文。
中    華    民    國    99    年    6     月    30    日
                  家事法庭  法  官  葉靜芳
以上正本係照原本作成。
如對本裁定抗告須於裁定送達後10日內向本院提出抗告狀。
中    華    民    國    99    年    6     月    30    日
                            書記官  劉春美

司法院資訊處製作；財團法人民間司法改革基金會備份。
